【裁判字號】    89,台上,5380
【裁判日期】    890907
【裁判案由】    強盜
【裁判全文】
最高法院刑事判決                              八十九年度台上字第五三八○號
    上訴人  甲○○
右上訴人因強盜案件，不服台灣高等法院中華民國八十七年六月十六日第二審判決（
八十七年度上訴字第一八九一號，起訴案號：台灣台北地方法院檢察署八十六年度偵
字第二七八二一號），提起上訴，本院判決如左：
    主  文
上訴駁回。
    理  由
按刑事訴訟法第三百七十七條規定，上訴於第三審法院，非以判決違背法令為理由，
不得為之。是提起第三審上訴，應以原判決違背法令為理由，係屬法定要件。如果上
訴理由狀並未依據卷內訴訟資料，具體指摘原判決不適用何種法則或如何適用不當，
或所指摘原判決違法情事，顯與法律規定得為第三審上訴理由之違法情形，不相適合
時，均應認其上訴為違背法律上之程式，予以駁回。本件上訴人甲○○上訴意旨略稱
：(一)上訴人因經濟拮据才持鐵撬破壞百分百餐廳安全鐵門，侵入其內竊取金牌五面，
得手欲離去時，為該餐廳維修人員即告訴人林建成等人發現，林建成等人即持彈簧棒
或以拳頭擊打上訴人，上訴人為求活命才掙扎反抗，並非為防護贓物或脫免逮捕而施
強暴，林建成之供述應非實在。(二)上訴人於行竊事跡敗露，見林建成來之前，即將到
手之金牌全數丟棄在原地，隻身空手欲迅速逃脫，卻因逃避不及而與林建成發生扭打
，因此，縱認上訴人有為脫免逮捕而施暴力，然因上訴人當時根本未持有贓物，絕無
防護贓物而施暴力之犯行，原判決逕認上訴人有保護贓物而施暴力之行為，即有判決
不備理由及應依職權調查而未調查之違法。(三)對林建成頭部之傷，究係上訴人何時所
為，林建成之供詞前後有異，原審就此未予查明，亦未交待林建成供詞前後不符仍予
採信之理由，則原判決亦有理由不備及採證違法之情形云云。
惟查：原判決維持第一審論處上訴人帶兇器，毀壞門扇，因防護贓物、脫免逮捕，
而當場施以強暴罪刑之判決，駁回上訴人第二審之上訴，已明所憑之證據及認定之
理由。而(一)認定事實與證據取捨，乃事實審法院之職權，苟其事實之認定及證據之取
捨，並不違背經驗法則與論理法則，即不容任意指為違法而執為上訴第三審之理由。
原判決依卷證資料，認上訴人於民國八十四年間曾因犯贓物罪，經台灣士林地方法院
於八十四年十一月二十九日判處拘役四十日確定，於八十五年二月六日易科罰金執行
完畢；嗣於八十六年間另犯贓物及竊盜罪，經台灣士林地方法院於八十六年七月三十
一日判決應執行有期徒刑七月確定（已於八十七年七月十四日執行完畢，以上均不構
成累犯）。詎其仍不知悔改，又意圖為自己不法之所有，於八十六年十二月十七日上
午七時許，持其所有客觀上足以傷人之兇器鐵撬一支，毀壞台北市○○區○○路一段
九○號六樓後方之安全門鐵門，侵入該址尚未開始營業之百分百餐廳內，竊取該餐廳
負責人蔡期成所有置於櫃檯上之土地公、武財神所懸掛之金牌計五面（共計重約一兩
一錢）。上訴人得手後欲行離去，適為在該餐廳擔任維修工作之林建成自辦公室監視
器中發現。林建成隨即持彈簧棒一支追出，欲逮捕上訴人，上訴人見狀為防護贓物並
脫免逮捕，並基於傷害之犯意，與林建成互相扭打，而施強暴，使林建成受有胸部多
處挫傷、瘀青皮下出血疼痛等傷；嗣上訴人掙脫後，逃出安全門時，仍承其前之傷害
犯意，持鐵撬一支擊打追至安全門之林建成頭部再施強暴，致林建成又受有頭部多處
挫傷。惟林建成仍奮力抱住上訴人，並與趕來支援者將上訴人逮捕並報警處理等情。
已明上開事實，業據林建成於警訊、偵查時及一審審理中指訴甚詳，且上訴人於警
訊時亦坦承伊於前揭時地侵入百分百餐廳竊取金牌，於發現有人（指林建成）開門欲
捉伊時，即與之扭打成傷等情，並有上訴人及林建成之診斷證明書、贓物認領保管收
據附卷可按暨鐵撬一支扣案可證，為其所憑之證據及認定之理由。而以上訴人否認有
施強暴之行為，辯稱：是林建成等人打伊，伊未打林建成云云，乃飾詞卸責，委不足
取；於理由詳加說明及指駁。經核所為論，均與卷內證據資料相符，從形式上觀察
，並無認定事實不依證據或有何採證違背經驗法則、論理法則等違法情形存在。(二)上
訴人於警訊時已供承伊於竊得五面金牌後，隨即經林建成發現，因林建成欲捉伊，而
二人發生扭打，已如前述，則斯時上訴人之扭打林建成，顯係為防護伊甫竊得之金牌
贓物及脫免伊被逮捕甚明。況林建成於原審調查時亦證稱：「金牌是打時掉在地上的
」等語（見原審卷第二十頁），益見金牌應非上訴人見林建成來之前即先丟棄於現場
地上，是原判決雖未就此於理由中明，稍嫌理由不備，但既於判決顯然無影響，依
刑事訴訟法第三百八十條規定，自不得資為第三審之上訴理由。(三)林建成對其頭部之
傷，雖曾於警訊中指稱：「我是從監視系統內看見竊嫌正偷取神明的金牌，我本準備
入內察看，開門就被竊嫌用拔釘工具（鐵）打向我頭部左側及胸部左右側受傷。」等
語（見偵查卷第五頁），但其嗣於偵查中及一審審理中已就此詳細陳稱：「當時我追
出去要抓他（指上訴人），我推開安全門時，他用鐵製工具打我頭」（見偵查卷第二
十三頁背面）、「我發現後，由辦公室跑出去要抓他，我們發生扭打，他後來就往安
全門逃出去，在我推出安全門追他時，他拿了鐵撬打了我一下頭部，我頭部有受傷，
另胸部受傷是扭打時受傷的，後在樓梯間我抱住甲○○，其他人並來幫忙才抓住他。
」、「我發現行竊追出有拿一支彈簧棒，但並沒有用，是我們扭打後，他要逃跑，我
有用彈簧棒敲了他一下，他跑出安全門，我推出安全門要追他時，他拿鐵撬往我頭上
敲來，並使我頭受了傷，我有提出傷單。」（見一審卷第三十九頁、四十頁）等語，
是原審逕採信林建成嗣於偵、審中較為詳細之供詞為證，但並無採證違法之情事，是
其雖未於理由中說明林建成在警訊之上引供述不可取之原因，理由稍欠週詳，然此於
原判決亦顯然無影響，依同上說明，亦不得執為第三審上訴之理由。至於其餘之爭辯
，則屬單純事實之爭執，亦非適法之第三審上訴理由。上訴意旨，徒憑己見，就原判
決已說明事項或屬原審採證認事職權之適法行使，任意指摘為違法，顯與法律規定得
為第三審上訴理由之違法情形，不相適合。其上訴違背法律上之程式，應予駁回。
據上論結，應依刑事訴訟法第三百九十五條前段，判決如主文。
中      華      民      國    八十九    年      九      月      七      日
                              最高法院刑事第十二庭
                                  審判長法官  陳  炳  煌
                                        法官  陳  正  庸
                                        法官  陳  世  雄
                                        法官  徐  文  亮
                                        法官  吳  信  銘
      右正本證明與原本無異
                                              書  記  官
中      華      民      國    八十九    年      九      月     十四     日


司法院資訊處製作；財團法人民間司法改革基金會備份。
